Inventaris van het archief van prof. mr. P. Scholten [levensjaren 1875-1946], 1875-1946 (1998)
Nationaal Archief, Den Haag
Collectie prof. mr. P. Scholten [levensjaren 1875-1946]
Scholten, P.
1875-1998
merendeel 1875-1946
C1
1.35 meter; 96 inventarisnummers.
Normale geschreven, getypte en gedrukte documenten, geen bijzondere handschriften.
Nationaal Archief, Den Haag
Prof. mr. P. Scholten 1875-1946
Het archief van prof. mr. P. Scholten (1875-1946) bevat stukken diverse collegedictaten, stukken betreffende zijn laatste onvoltooide boek zoals kladaantekeningen en manuscripten, stukken betreffende de oprichting van de Rechts Hoogeschool te Batavia en stukken betreffende zijn overlijden.
Archiefvorming
Geschiedenis van de archiefvormer
Voor u ligt de inventaris van het archief van mijn grootvader Prof. Mr Paulus Scholten (PS), 1875-1946. Hij was hoogleraar aan de Gemeentelijke Universiteit te Amsterdam, oprichter van de Rechts Hoogeschool te Batavia, actief in de Nederlands Hervormde Kerk, in het verzet tijdens Wereld Oorlog II en daarna op het terrein van het rechtsherstel. Hij publiceerde veel, waaronder zijn bekendste werk Algemeen Deel (Zwolle, 1931) van Asser' s Handleiding tot de beoefening van het Nederlands burgerlijk recht. Veel van de artikelen zijn opgenomen in Verzamelde Geschriften van Prof. Mr Paul Scholten (4 dln, Zwolle, 1949-1954). In deel IV is een lijst te vinden van niet in deze serie opgenomen publicaties.
Hij was geboren en getogen Amsterdammer. Hij trouwde in 1903 met Grietje Fockema. Zij kregen drie kinderen: mijn vader Gerbert Joan (GJS) (1909-1999), Bodine (1912) en Ynso (YS) (1918-1984). Op weg naar de Verenigde Staten, waar hij aan de Harvard University te Boston zou spreken, en Canada, waar hij zijn dochter na vele jaren zou weerzien, overleed hij aan boord van de ms Delftdijk op 1 mei 1946. Uitgebreide levensbeschrijvingen zijn te vinden in het laatste inventarisnummer (inv.nr 96).
Geschiedenis van het archiefbeheer
De verwerving van het archief
Het archief is door schenking verworven.
Inhoud en structuur van het archief
2.21
Aanwijzingen voor de gebruiker
Openbaarheidsbeperkingen
Volledig openbaar.
Materiële beperkingen
Het archief kent geen materiële beperkingen.
Aanvraaginstructie
Openbare archiefstukken kunnen online worden aangevraagd en gereserveerd. U kunt dit ook via de terminals in de studiezaal van het Nationaal Archief doen. Om te kunnen reserveren dient u de volgende stappen te volgen:
U maakt een profiel aan op www.gahetna.nl, en logt vervolgens in
Via de archiefinventaris (alleen de beschrijvingen met rode nummers) selecteert u het gewenste archiefstuk door op de knop 'Reserveren' te klikken
In het volgende scherm geeft u aan op welke dag u het archiefstuk wilt inzien
Indien u zich bevindt in de studiezaal en een tafelnummer heeft ontvangen kunt u dit nummer vermelden. Als u geen tafelnummer heeft kunt u tafelnummer 777 laten staan
Vervolgens bevestigt u uw reservering door deze te versturen.
Verwant materiaal
Beschikbaarheid van kopieën
Afgescheiden archiefmateriaal
In 1992 heeft zijn zoon, prof.mr. G.J. Scholten, 99 collegedictaten geschonken aan het Universiteitsmusem De Agnietenkapel te Amsterdam.
Beschrijving van de series en archiefbestanddelen
- PRIVÉ LEVEN, I
  - Bewijs van koepokinenting, 1876; 1; 1 stuk
  - Schoolrapporten en diploma's, 1882-1898; 2; 1 omslag
  - "Jongenswerk", 1892-1897; 3; 1 omslag
    Voornamelijk gedichten en toneelstukken
  - Stukken betreffende zijn studententijd, 1893-1896, 1899; 4; 1 omslag
  - Stukken betreffende de loting voor de Nationale Militie en de Amsterdamse Schutterij, 1894, 1900; 5; 1 omslag
  - Stukken betreffende feestelijke gebeurtenissen in familiekring, 1875, 1881, 1888, 1889, 1903-1912, 1918, 1928; 6; 1 omslag
  - Stukken betreffende de verloving en het huwelijk met Grietje Fockema met akte van huwelijkse voorwaarden, 1902, 1903; 7; 1 omslag
  - Eigendoms- en schuldbewijzen, 1901, 1920, 1925, 1927; 8; 1 omslag
  - Testamenten en stukken betreffende de afwikkeling van nalatenschappen met stukken betreffende de geldsanering, 1903, 1918, 1941, 1945-1952, 1956; 9; 1 omslag
  - Stukken betreffende diverse benoemingen, ontslagen en pensioenen, 1891-1945; 10; 1 omslag
  - Reisdocumenten, 1905, 1945; 11; 4 stukken
  - Sinterklaasgedichten, 1925-1937, z.j.; 12; 1 omslag
  - Kasboeken, 1914-1938, 1943-1946; 13-18; 6 delen
    - 1914-1920, 13
    - 1920-1926, 14
    - 1926-1929, 15
    - 1929-1933, 16
    - 1933-1938, 17
    - 1943-1946, 18
  - Grootboeken, 1884, 1886, 1888-1898, 1914-1938; 19-23; 5 delen
    - 1884, 1886, 1888-1898, 19
    - 1914-1920, 20
    - 1921-1928, 21
    - 1929-1933, 22
    - 1934-1938, 23
  - Foto's, z.j.; 24; 1 omslag
- CORRESPONDENTIE, II
  - Ingekomen en uitgaande brieven, 1900-1925, 1928; 25; 1 omslag
    Met lijst van diverse afzenders opgesteld door GJS
  - Ingekomen brieven, 1930-1940; 26; 1 pak
  - Ingekomen en uitgaande brieven, 1940-1946; 27; 1 pak
  - Brieven aan zijn tweede vader, 1887-1900; 28; 1 omslag
  - Ingekomen brieven van familieleden en van mevrouw Strumpel, 1884-1903; 29; 1 omslag
  - Correspondentie met uitgevers, 1904-1941, 1945, 1946; 30; 1 pak
  - Brieven aan zijn echtgenote, 1926, 1934, 1937; 31; 1 omslag
  - Correspondentie met dr O. Noordmans, 1931-1946, z.j.; 32; 1 pak
    Uitgaande brieven in kopie
    Opgenomen in O. Noordmans, VerzameldeWerken. Ed J.M. Hasselaar e.a., Kampen, 1999
- AANTEKENINGEN, III
  - Levensbeschouwelijke aantekeningen, 1899-1905; 33; 1 katern
  - Kladaantekeningen, z.j.; 34-38; 1 omslag en 4 pakken
    - Deel 1, 34
    - Deel 2, 35
    - Deel 3, 36
    - Deel 4, 37
    - Deel 5, 38
  - Aantekenboekje betreffende een publicatie, z.j.; 39; 1 katern
- HOOGLERAAR, IV
  - Stukken betreffende zijn benoeming tot hoogleraar en zijn inauguratie, 1907; 40; 1 omslag
  - Krantenartikelen naar aanleiding van zijn zilveren ambtsjubileum, van een rede en van zijn 70ste verjaardag, 1932, 1941, 1945; 41; 3 stukken
  - Aantekeningen met collegeonderwerpen, 1906-1915; 42; 1 katern
  - "Dictaten P. Scholten", lijst met collegeonderwerpen, 1906-1942; 43; 1 stuk
  - Stukken betreffende het 3e eeuwfeest van de Gemeentelijke Universiteit te Amsterdam waarbij PS rector magnificus was, 1925, 1932; 44; 1 omslag
  - Stukken betreffende colleges aan de Université de Paris, 1932, 1933; 45; 1 omslag
- JURIDISCH WERK, V
  - Adviezen, 1907, 1908, 1915-1946, z.j.; 46-48; 1 pak en 2 omslagen
    - 1907, 1908, 1915-1946, 46
    - z.j., 47
    - Advies inzake de Nederlandsche Petroleum en Asphalt Maatschappij vs Interocean Oil Company, 1926, 48
  - Teksten van en stukken betreffende voordrachten, 1926, 1929, 1939, 1946, z.j.; 49; 1 omslag
  - De structuur der Rechtswetenschap. Mededelingen der Nederlandsche Akademie van Wetenschappen, afdeling Letterkunde. Amsterdam, 1942, met aantekeningen en correspondentie, 1927, 1940, 1941, 1943, z.j.; 50; 1 omslag
  - Stukken betreffende Mr C.Asser's Handleiding tot beoefening van het Nederlandsch Burgerlijk Recht II Zakenrecht in verband met de uitgave van de 8e druk, 1941, 1942, z.j.; 51; 1 omslag
  - Stukken betreffende zijn laatste onvoltooide boek, 1935-1944, z.j.; 52-61; 9 omslagen en 2 stukken
    Hoofdstuk I Kenmerken van het Recht is gepubliceerd in Verzamelde Werken I
    - Aantekeningen over de opzet, 1934, 1943, z.j., 52
      Getranscribeerd door GJS
    - Manuscript van Hoofdstuk II § 21 Grondslag Openbaring in Bijbel, z.j., 53; 2 stukken
    - Stukken betreffende het samenstellen van Kerk en Staat, met bijdragen van diverse correspondenten, 1935, 1936, z.j., 54; 1 omslag
    - Kladaantekeningen, z.j., 55; 1 omslag
      Incidenteel getranscribeerd door GJS
    - Kladaantekeningen "Geschiedenis 16e eeuw", z.j., 56; 1 omslag
    - Kladaantekeningen "Geschiedenis 17e eeuw", met correspondentie met J.Huizenga, 1941, 1942, z.j., 57; 1 omslag
    - Kladaantekeningen "Geschiedenis 19e eeuw", z.j., 58; 1 omslag
    - Kladaantekeningen "Kerk en Staat theologisch (Kuyper)", z.j., 59; 1 omslag
    - Kladaantekeningen "Theologie, nog schiften" z.j., 60; 1 omslag
    - Correspondentie met Prof. Dr Ph. Kohnstamm, 1944, 61; 1 omslag
- OPRICHTING RECHTS HOOGESCHOOL TE BATAVIA, VI
  - Stukken betreffende de voorbereiding van de oprichting, 1921 - 1923; 62; 1 omslag
  - "Reiscopieerboek" waarin brieven aan zijn echtgenote tijdens zijn eerste reis naar en verblijf in Ned. Indië, 1924; 63-64; 2 delen
    - januari, 16- maart, 17, 63
    - maart, 17- mei, 27, 64
  - Binnengekomen brieven van zijn echtgenote tijdens zijn eerste reis naar en verblijf in Ned. Indië, 1924, januari 14 -mei; 65; 1 pak
  - Brieven met aantekeningen van zijn echtgenote aan GJS tijdens zijn tweede reis en verblijf in Ned. Indië, 1924, september-november; 66; 1 omslag
  - "Reiscopieerboek" waarin brieven met aantekeningen van zijn echtgenote aan GJS tijdens zijn tweede reis naar Ned. Indië, 1924, september-december; 67; 1 deel
  - Aantekenboekje bijgehouden tijdens zijn verblijf in Ned. Indië, 1924; 68; 1 katern
  - Binnengekomen telegrammen in Ned. Indië en aan boord van de SS Prinses Juliana, 1924; 69; 1 omslag
  - Reglementen, ordonanties en overige stukken betr. de organisatie, 1924; 70; 1 pak
  - Correspondentie met en over kandidaten voor het vervullen van de leerstoelen, 1924; 71; 1 omslag
  - Stukken betreffende het samenstellen van de bibliotheek, 1924; 72; 1 omslag
  - Stukken betreffende de behandeling van de Hooger Onderwijs Ordonantie in de Volksraad, 1924; 73; 1 omslag
  - Stukken betreffende de plechtige opening, 1924; 74; 1 omslag
  - Rooster van college-uren, z.j.; 75; 1 stuk
  - Rapporten over de onderwijssituatie in Brits Indië en de Philipijnen, 1919, 1923; 76; 2 stukken
  - Krantenartikelen, 1924; 77; 1 omslag
  - Binnengekomen brieven uit Ned. Indië, 1924 -1935; 78; 1 omslag
  - Paul Scholten en de Rechts Hoogeschool, overdruk uit Gedenkboek uitgegeven ter gelegenheid van het 25-jarig bestaan van het rechtswetenschappelijk onderwijs in Indonesië,Groningen, Djakarta, 1949; 79; 1 katern
- OVERIG WERK, VII
  - Open brief van 15 vooraanstaande Nederlanders, waaronder PS, aan de Eerste Kamer der Staten Generaal betreffende een tractaat met België, 1926; 80; 1 stuk
  - Stukken betreffende de z.g. 'Aardhuisconferentie 1930', 81; 4 stukken
  - Stukken binnengekomen bij PS als voorzitter van de redactie van het tweemaandelijks tijdschrift 'Woord en Wereld', 1938-1941, z.j.; 82; 1 omslag
  - Toespraak te houden als vertegenwoordiger van de Protestantse kerken in Nederland benevens van de Bisschoppen der RK Kerk in Nederland tot de Secretaris Generaal van Justitie, 1942; 83; 1 katern
    Door verbanning door de bezetter naar Zuid Limburg is deze rede uitgesproken door Prof. Dr W.J.Aalders
  - Stukken betreffende 'de Staatsrechtelijke verhoudingen na den omkeer', 1942, 1944, z.j; 84; 1 omslag
  - Stukken 'betreffende de oprichting en binnengekomen bij PS als voorzitter van de Commissie van Advies van 'De Nieuwe Nederlander, 1943, 1945, 1946, z.j.; 85; 1 omslag
  - Stukken betreffende de oprichting van de Stichting Kerk en Wereld, 1944-1946, z.j.; 86; 1 omslag
  - Correspondentie betreffende de benoeming van kerkelijke hoogleraren aan de Gemeentelijke Universiteit te Amsterdam, 1945, 1946; 87; 1 omslag
  - Stukken betreffende het Hooge College voor de Rechtspraak, 1945, 1946; 88; 1 omslag
  - Verzoek van Mr J. le Poole om aan de hand van bijgevoegde stukken een oordeel te geven over mr dr G.J. van Heuven Goedhart, 1945; 89; 1 omslag
- NA ZIJN OVERLIJDEN, VIII
  - Telegrammen naar aanleiding van zijn overlijden, 1946; 90; 3 stukken
  - Condoleances aan zijn echtgenote, 1946; 91; 1 omslag
  - Condoleances aan GJS, 1946; 92; 1 omslag
  - Condoleances aan YS, 1946; 93; 1 omslag
  - Stukken betreffende de afwikkeling van de nalatenschap, 1946-1951; 94; 1 omslag
  - Artikelen naar aanleiding van zijn overlijden, 1946, 1947; 95; 1 omslag
  - Herdenkingen, 1946, 1949, 1954, 1965, 1975, 1984, 1990-1992, 1995, 1997, 1998; 96; 1 pak